臺灣高雄地方法院民事裁定　　　　　　95年度財管字第164號
聲　請　人　財政部高雄市國稅局
法定代理人　甲○○
送達代收人　財政部高雄市國稅局楠梓稽徵所趙億豐
上聲請人聲請對被繼承人乙○○指定遺產管理人事件，本院裁定
如下：
  主  文
指定財政部國有財產局臺灣南區辦事處為被繼承人乙○○（男，
民國○○年○月○日生，身分證統一編號：Ｚ000000000號，生前籍設
高雄市○○區○○里○○路491號）之遺產管理人。
程序費用新臺幣壹仟元由被繼承人乙○○之遺產負擔。
  理  由
一、按繼承開始時，繼承人之有無不明者，由親屬會議於1 個月
    內選定遺產管理人，並將繼承開始及選定遺產管理人之事由
    ，向法院報明；另繼承開始時，繼承人有無不明，而無親屬
    會議或親屬會議不能於1 個月內選定遺產管理人時，得由利
    害關係人或檢察官聲請法院選任之；又先順序繼承人均拋棄
    其繼承權時，由次順序之繼承人繼承，其次順序之繼承人有
    無不明或第四順序之繼承人均拋棄其繼承權者，準用關於無
    人承認繼承之規定，此觀民法第1177條、第1178條第2 項、
    第1176條第6 項規定自明。準此，若被繼承人之全體繼承人
    均拋棄其繼承權，而被繼承人之親屬會議復未於繼承開始後
    1 月內選定遺產管理人者，依前開規定，即得由利害關係人
    聲請法院指定被繼承人之遺產管理人。
二、聲請意旨略以：被繼承人乙○○（男，民國○○年○月○日生，
    身分證統一編號：Ｚ000000000號，生前最後設籍高雄市○○
    區○○里○○路491號）於民國（下同）93年3月7日死亡，
    其遺有坐落於高雄市○○區○○段二小段1288地號等土地共
    9筆，惟因被繼承人乙○○死亡時，尚積欠聲請人91年度綜
    合所得稅應補稅款新台幣13,239元，又其遺產繼承人均已拋
    棄繼承權，且其亦未於1 個月內招開親屬會議指定乙○○之
    遺產管理人，為處理相關稅捐事宜，爰依法聲請指定財政部
    國有財產局台灣南區辦事處為被繼承人乙○○之遺產管理人
    等語，並提死亡登記申請書、個人除戶資料、財產歸屬資料
    清單、91年度綜合所得稅各類所得資料、綜合所得稅核定通
    知書、拋棄繼承准予備查通知函各1份、繼承系統表2份、土
    地登記第一類謄本9份、全戶戶籍資料16紙、祖父母除戶證
    明2份為證。
三、聲請人上開主張，業據其提出死亡登記申請書、個人除戶資
    料、財產歸屬資料清單、91年度綜合所得稅各類所得資料、
    綜合所得稅核定通知書、拋棄繼承准予備查通知函各1份、
    繼承系統表2份、土地登記第一類謄本9份、全戶戶籍資料16
    紙、祖父母除戶證明2份為為證，堪信為真實。據此，本件
    被繼承人乙○○之全體繼承人均已拋棄繼承而無任何繼承人
    ，其親屬會議亦未於法定期限內選定遺產管理人，而被繼承
    人生前仍滯欠綜合所得稅尚未繳納，聲請人既為稅捐徵收機
    關，其對於被繼承人之遺產具有利害關係，自屬法律上之利
    害關係人，故聲請人聲請選任被繼承人之遺產管理人，自屬
    有據，應予准許。
四、本院審酌被繼承人乙○○確於93年3月7日死亡，被繼承人之
    全體繼承人均拋棄其繼承權，且無親屬會議，其遺有不動產
    9 筆等情，已如前述，參以依民法第1185條之規定，無人繼
    承之遺產，於清償債權、交付遺贈物後，如有賸餘歸屬國庫
    ，從而無人繼承之遺產若有賸餘，終歸國家所取得，凡此均
    由管理國有財產之機關處理無訛，惟如非經遺產管理程序即
    由遺產管理人完成清償債權並交付遺贈物等清算程序前，實
    無從知悉該遺產是否有賸餘，再參以無人繼承之遺產如有賸
    餘即歸國庫，而由職司國有財產管理之機關管理，如無賸餘
    則職司國有財產管理之機關即不願管理，兩相對照，顯與國
    家機關具有公益性質甚不相符。本院認財政部國有財產局為
    國庫之綜理機關，其備有財產管理之專才，雖其經費支出屬
    國家資源，但保護無人繼承財產之債權人之權利，亦屬政府
    之義務，又管理程序相當複雜，任務頗為繁重，是為保障全
    體債權人之利益及期待程序之公正、公信起見，選任財政部
    國有財產局臺灣南區辦事處擔任被繼承人乙○○之遺產管理
    人，應稱妥適。爰指定財政部國有財產局臺灣南區辦事處為
    被繼承人乙○○之遺產管理人，處理關於被繼承人乙○○之
    法律關係。
四、依非訟事件法第157 條、第24條第1項，裁定如主文。
中　　華　　民　　國　　96　　年　　4 　　月　　30　　日
                         家事法庭法　官　吳文婷
上為正本係照原本作成
如對本裁定抗告須於裁定送達後10日內向本院提出抗告狀
中　　華　　民　　國　　96　　年　　5 　　月　　11　　日
                                 書記官　黃進遠
